【裁判字號】    92,台上,4168
【裁判日期】    920731
【裁判案由】    業務過失致人於死
【裁判全文】
最高法院刑事判決                              九十二年度台上字第四一六八號
    上  訴  人  甲○○
右上訴人因業務過失致人於死案件，不服台灣高等法院中華民國八十九年四月二十一
日第二審判決（八十九年度交上訴字第三四號，起訴案號：台灣板橋地方法院檢察署
八十八年度偵字第八九八七號），提起上訴，本院判決如左：
    主  文
原判決撤銷，發回台灣高等法院。
    理  由
本件原判決認定上訴人甲○○係聯結車司機，為從事駕駛業務之人，於民國八十八年
二月二十五日上午七時三十分許，駕駛科技通運企業股份有限公司所有之車號ＩＴ｜
五一九號營業大貨曳引車，後面聯結曳引車號ＱＢ｜四五號營業全拖車，為全聯結車
，沿台北縣中和市○○路，由秀朗橋方向往板橋市方向行駛，途經景平路、大勇街口
時，明知該處路段有施工圍籬，駕駛聯結曳引車之大型車輛應注意兩車間併行之間隔
，並隨時採取必要之安全措施，當時天候視線良好，又無不能注意之情形，竟疏於注
意保持兩車間併行應有之安全距離，致其駕駛全聯結車曳引之車號ＱＢ｜四五號營業
全拖車右側車架擦撞在其右側同方向行駛，由張中萬騎乘之車號ＫＥＨ｜八二三號機
車左側後方，並擦撞張中萬，上訴人肇事後未發覺上情，繼續行駛離去現場。而張中
萬遭撞擊後人車倒地，致受頭、胸、腹部外傷，肋骨骨折、血胸氣胸之傷害，而於同
日上午七時四十分許在送醫途中不治死亡等情。因而維持第一審論處上訴人從事業務
之人，因業務上之過失致人於死罪刑之判決，駁回上訴人在第二審之上訴。固非無見
。
惟查：(一)、有罪之判決書，對於被告有利之證據不採納者，應記載其理由，刑事訴訟
法第三百十條第二款定有明文。本件上訴人於原審主張烏皓倫於警詢供證肇事當時記
下肇事車號為ＥＤ｜四一二七號自小貨車，並報警處理（見偵查卷第二十二頁反面第
五行），證人陳淑萱於警詢中均未指證肇事車輛為上訴人所駕駛之車輛，且稱「聽到
碰一聲時，旁邊還有一輛車」（見偵查卷第十八頁反面），進而主張上訴人於警詢之
自白係出於詐欺之結果，原判決對於自白出於非任意性，不但未予調查，且對上開有
利於上訴人之事實不予採納，又未敘明其心證理由，自有調查未盡及判決理由不備之
違法。(二)、科刑判決所認定之事實，與其所採用之證據不相適合，即屬證據上理由矛
盾。原判決事實認定上訴人疏未注意「兩車間併行之間隔，致其駕駛全聯結車曳引之
車號ＱＢ｜四五號營業全拖車右側車架擦撞在其右側同方向行駛，由張中萬騎乘之車
號ＫＥＨ｜八二三號機車左側後方，並擦撞張中萬」，若前揭事實認定無誤，依物理
作用，被害人張中萬之人車似應倒在上訴人所駕聯結車之右側；惟依卷內現場圖，張
中萬倒地血跡係在景平路內側車道，距大勇街八．四公尺，距離左側僅一．一公尺（
見相驗卷第五頁），而證人陳淑萱於警詢供稱張中萬發生車禍時，「身體位於內線車
道，與我所見卡車車道相同，所駕駛之機車也是置於內側車道。」（見偵查卷第二十
一頁最後一行、反面第一行）；究竟車禍發生當時兩車相關位置如何？對照證人即Ｅ
Ｏ｜四一七二號廂型貨車車主張振河於警詢證述「當時我們車輛停於景平路與大勇街
口的紅綠燈，欲右轉時，……見內側（左方）有一輛大車闖紅燈經過景平街、大勇街
口時，即聽見碰一聲，大貨車一直前進，並無停車，開窗戶看見左側有一名歐吉桑…
…，就躺於我們車的後座門邊，車輛倒於我們車輛前方」（見偵查卷第七十四頁）；
與證人即ＥＯ｜四一七二號廂型貨車駕駛人鄭昭元於警詢供證「我當時因紅燈停於景
平路、大勇街口，欲等綠燈轉大勇街」「我見到一位中年男子……倒在我的左邊（連
人帶車），當時我停在最外線車道」（見偵查卷第七十七頁）；兩位證人之證言關於
被害人人車倒地位置何以與現場圖不符？兩位證人均稱廂型貨車欲轉入大勇街，然依
卷內錄影帶所示該廂型貨車並未右轉大勇街，經過景平路、大智街口時且在上訴人所
駕之聯結車前，證人張振河等之證言是否真實可採，即非無疑？原判決以證人張振河
之證言為不利上訴人之判斷，則非無探究餘地，原判決未進一步審認明白，同有證據
理由矛盾及審理未盡之違法。以上或為上訴意旨所指摘，或為本院得依職權調查之事
項，應認原判決有撤銷發回更審之原因。又原判決認定上訴人所駕聯結車擦撞被害人
，究竟所採集被害人所著外套之紅漆位置是否與上訴人所駕聯結車後之曳引車右後側
車架高度相當，案經發回，宜併注意及之。
據上論結，應依刑事訴訟法第三百九十七條、第四百零一條，判決如主文。
中      華      民      國    九十二    年      七      月    三十一    日
                              最高法院刑事第九庭
                                  審判長法官  陳  炳  煌
                                        法官  陳  正  庸
                                        法官  韓  金  秀
                                        法官  吳  信  銘
                                        法官  徐  文  亮
      右正本證明與原本無異
                                              書  記  官
中      華      民      國    九十二    年      八      月     十四     日
                                                                       ：


司法院資訊處製作；財團法人民間司法改革基金會備份。
